【裁判字號】    97,訴,890
【裁判日期】    971028
【裁判案由】    損害賠償
【裁判全文】
臺灣臺中地方法院民事判決  97年度訴字第890號
原      告  丁○○
                      66之8.
訴訟代理人  丙○○  律師
被      告  甲○○
                      69號1.
訴訟代理人  陳慶昌律師
上當事人間損害賠償事件，本院於97年10月14日言詞辯論終結，
判決如下：
    主      文
原告之訴及其假執行之聲請均駁回。
訴訟費用新台幣壹萬零玖佰元由原告負擔。
    事實及理由
壹、兩造之聲明：
  一、原告：(一)被告應給付原告新台幣（下同）1,000,000元，
      及自起訴狀送達之翌日起至清償日止，按年息5%計算之利
      息。(二)訴訟費用由被告負擔。(三)願供擔保，請准予宣告假
      執行。
  二、被告：(一)駁回原告之訴暨其假執行之聲請。(二)訴訟費用由
      原告負擔。(三)如受不利判決，請准供擔保免為假執行。
貳、原告起訴主張：兩造為夫妻關係，且均為國小教師，嗣被告
    於總務主任職務辦理退休，轉而從商經營聯孟實業股份有限
    公司（下稱孟聯公司），其後赴大陸投資並往返台灣、大陸
    兩地經商。詎原告於民國96年5月間以電子結算網路申報95
    年度綜合所得稅時，發現「扶養親屬」一項下出現名叫王海
    茵之子女，經申領被告之戶籍謄本，始知被告於90年10月20
    日與大陸女子鍾如君生下王海茵，經被告於94年11月9日認
    領並於95年8月10日於被告戶內設籍。原告多年來辛苦與被
    告共建家庭，扶養五名子女有成，且任職於教育界素有清名
    ，被告為逞私慾，摧毀原本美滿、幸福之家庭，進而無視配
    偶關係之存在，將私生女帶回台灣入其戶籍，造成原告精神
    上痛苦萬分。爰依侵權行為損害賠償請求權，請求判決如聲
    明所示。
參、被告則以：本件之原因事實原告早於90年10月間已知曉，並
    四處投訴，兩造之街坊鄰居均知情。94年1月間被告之雙親
    企盼被告將大陸女兒入籍台灣，經被告央求原告，雖未獲同
    意，然原告擔心被告在台灣之產業遭大陸子女瓜分，遂要求
    被告將投資聯孟公司之股權移轉至兩造獨子王志凱之名下，
    故原告之請求權時效業已完成。縱令被告有侵害行為，然其
    請求之金額顯屬過高等語，資為抗辯。
肆、經查：
  (一)原告主張兩造為夫妻關係，原告於赴大陸投資後，另於90年
    10月20日與鍾如君生下王海茵，經被告於94年11月9日認領
    並於95年8月10日入籍等各節，為被告所不爭，自可信為真
    實。
  (二)按不法侵害他人基於父、母、子、女或配偶關係之身分法益
    而情節重大者，準用民法第195條第1項之規定，被害人雖非
    財產上之損害，亦得請求賠償相當之金額。同法第195條第3
    項定有明文。又通姦足以破壞夫妻間之共同生活，非法所許
    ，故配偶之一方與他人通姦，或明知為有配偶之人而與之相
    姦，均係以有背公序良俗之方法加損害於他人，配偶之他方
    如因此受有財產上或非財產上之損害，自得依民法第184 條
    第1項後段之規定請求損害賠償。本件兩造為夫妻關係，原
    告於赴大陸投資後與鍾如君發生性關係，於90年10月20日生
    下王海茵，經被告於94年11月9日認領，則原告依上開規定
    ，請求被告賠償損害，自屬正當。惟因侵權行為所生之損害
    賠償請求權，自請求權人知有損害及賠償義務人時起，二年
    間不行使而消滅。自有侵權行為時起，逾十年者亦同，民法
    第197條。被告主張原告已知被告於婚外生女之事，已據證
    人即被告之事業夥伴戊○○證稱：「在93年底或94年初農曆
    過年前有一個星期日中午2點多原告有打電話給我，主要是
    說她的委屈，她一開口就用台語說『阿海，焜煌在大陸的那
    個女人，已經有一個幼兒』，再來就講了一大堆訴苦的話，
    內容太久記不清楚了」，及證人即乙○○證稱：「有。我在
    公司上班，原告打電話來，原告是老闆娘，打電話來問公司
    有無紅利，就順便提被告在大陸有個女孩子，又生了一個小
    孩，是女的」等語甚明。原告雖稱不確知被告在外通姦生女
    之事，僅屬試探性的去問云云，惟原告已向乙○○具體指陳
    被告係婚外生「女」，對證人戊○○亦稱被告於婚姻關係外
    生女，對於被告婚外所生之子女之性別已屬確知，豈有可能
    不知被告於婚姻關係外另與他人發生性關係？原告上開主張
    ，自非可採。原告既於93年底至94年初已知被告婚姻關係外
    生女之事實，其遲至97年3月13日提起本件侵權行為損害賠
    償之訴，已逾2年之時效期間，從而原告依侵權行為損害賠
    償請求權，請求被告給付1,000,000元，及自起訴狀送達之
    翌日起至清償日止，按年息5%計算之利，即屬無據，應予駁
    回。其假執行之聲請無所依附，應一併駁回。
  (三)兩造其餘主張及所提證據與本院上開論斷無涉或無違，不予
    贅述。本件訴訟費用計原告所繳納之第一審裁判費10,900元
    ，由敗訴之原告負擔。
四、結論：原告之訴為無理由，依民事訴訟法第78條，判決如主
    文。
中    華    民    國    97    年    10    月    28    日
                  民事第四庭    法  官  王  銘
正本係照原本作成。
如對本判決上訴，須於判決送達後20日內向本院提出上訴狀。
中    華    民    國    97    年    10    月    28    日
                                書記官  柳寶倫


司法院資訊處製作；財團法人民間司法改革基金會備份。
